【裁判字號】    94,訴,833
【裁判日期】    950614
【裁判案由】    損害賠償
【裁判全文】
臺灣彰化地方法院民事判決  94年度訴字第833號
原      告  甲○○○○○ ○○.
訴訟代理人  丁○○
            乙○○
被      告  丙○○
                      （現於臺灣彰化監獄執行中）
            戊○○
上列一人
訴訟代理人  己○○    住同上
上列當事人間請求侵權行為損害賠償事件，本院於民國95年6月7
日言詞辯論終結，判決如下：
    主  文
被告丙○○應給付原告新臺幣參拾萬陸仟陸佰陸拾伍元。
原告其餘之訴駁回。
訴訟費用由被告丙○○負擔百分之十八，餘由原告負擔。
本判決原告勝訴部分得假執行。
    事實及理由
一、原告主張：被告丙○○於民國94 年8月26日23時20分許，駕
    駛其向泰和小客車租賃有限公司（下稱泰和公司）租用被告
    戊○○所有車牌號碼0112—LG（原告誤繕為LE）號自用小客
    車，沿彰化縣東西快速道路橋下平面道路由西向東方向行駛
    ，行經彰化縣員林鎮○○路○段155巷口時，本應注意車前狀
    況，並隨時採取必要之安全措施，而依當時情形，又無不能
    注意之情事，竟疏未注意車前狀況，適原告騎乘腳踏車行經
    前開巷口不慎跌倒，被告丙○○駕駛之自用小客車因此輾過
    原告，致原告受有頭部外傷、外傷性蜘蛛膜下出血、兩側鏈
    夾胸、心臟挫傷、呼吸衰竭、外傷性肝臟損傷、左手第4 指
    骨骨折、兩側臀部挫傷、右側鎖骨骨折之傷害，生命垂危，
    幸經救治後保住性命，但因受重創，復原困難，形同殘廢之
    人，現仍須肌肉修補，肝、肺等傷害亦需後續治療，被告丙
    ○○上開過失侵權行為致原告受傷，依法應負損害賠償之責
    ，而肇事自用小客車係被告戊○○將自用車輛不合法轉為商
    業行為之用，而出租被告丙○○使用，以致肇事，被告2 人
    應連帶負賠償責任，渠等應賠償項目如下：醫療費用：新台
    幣（下同）42,873元；住院看護費用：原告住院期間35日僱
    請看護，每日支出2,000 元，計支出70,000元；財物損失：
    原告因本件交通事故損失腳踏車1輛、衣物、零錢，共6,000
    元；出院在廠照護費：原告出院須僱請看護工看護，至醫院
    回診亦須由專人接送，支出100,000 元；復健費、營養費：
    150,000 元；在台無法工作損失：原告為化學工廠工人，與
    雇主簽訂之勞動契約尚有19個月工作期，每月工資以15,800
    元計算，計損失300,200 元；仲介費損失：泰方及臺灣仲介
    費用損失150,000元；回泰國旅費：30,000 元；派員護送回
    泰國旅費及家屬慰問金：派員護送回泰國旅費30,000元，家
    屬慰問金20,000元，計50,000元；回泰國後續治療費：須支
    出200,000 元；喪失工作能力：原告已無粗重工作能力，被
    告應賠償300,000元；精神慰撫金:300,000 元。總計原告所
    受之損害為1,699,073 元，爰依侵權行為之法律規定，請求
    被告2 人連帶負損害賠償之責等語。並聲明：被告應連帶給
    付原告1,699,073元。
二、被告之聲明及陳述：
（一）被告丙○○辯稱：本件交通事故伊雖有過失，惟原告飲酒
      過量亦與有過失，且原告請求財物損失、仲介費損失、回
      泰國旅費、派員護送回泰國旅費及家屬慰問金等部分，與
      伊無關。另回泰國後續治療費部分，原告未提出明確時間
      及單據，不應准許。末精神慰撫金部分過高等語。並聲明
      ：原告之訴駁回。訴訟費用由原告負擔。
（二）被告戊○○則以：伊所有車牌號碼0112—LG號自用小客車
      係新車且保養正常，因被告丙○○領有駕照，始於94 年8
      月22 日將車出租與被告丙○○，租期2天，但被告丙○○
      未依約還車，遲至94 年8月28日接獲警局通知始前往警局
      領車，被告丙○○駕車撞傷原告，係被告丙○○與原告間
      之侵權行為，與伊無涉等語，資為抗辯。並聲明：原告之
      訴駁回。訴訟費用由原告負擔。
三、兩造不爭執之事實：
    以下為兩造所不爭執，本院採為判決基礎。
（一）被告丙○○於前揭時地，駕駛車牌號碼0112—LG號自用小
      客車，輾及騎乘腳踏車不慎跌倒在地之原告，致原告受有
      頭部外傷、外傷性蜘蛛膜下出血、兩側鏈夾胸、心臟挫傷
      、呼吸衰竭、外傷性肝臟損傷、左手第4指骨骨折、兩側
      臀部挫傷、右側鎖骨骨折之傷害。
（二）上開肇事自用小客車係被告丙○○向泰和公司租用，屬被
      告戊○○所有。
四、得心證之理由：
甲、被告丙○○部分：
（一）原告主張被告丙○○於94 年8月26日23時20分許，駕駛其
      向泰和公司租用被告戊○○所有車牌號碼0112—LG號自用
      小客車，沿彰化縣東西快速道路橋下平面道路由西向東方
      向行駛，行經彰化縣員林鎮○○路○段155巷口時，本應注
      意車前狀況，並隨時採取必要之安全措施，而依當時情形
      ，又無不能注意之情事，竟疏未注意車前狀況，適原告騎
      乘腳踏車行經前開巷口不慎跌倒，被告丙○○駕駛之自用
      小客車因此輾過原告，致原告受有頭部外傷、外傷性蜘蛛
      膜下出血、兩側鏈夾胸、心臟挫傷、呼吸衰竭、外傷性肝
      臟損傷、左手第4 指骨骨折、兩側臀部挫傷、右側鎖骨骨
      折之傷害等情，已據其提出診斷書、彰化縣警察局道路交
      通事故當事人登記聯單及醫療收據等件為憑，並經本院依
      職權調取本院95年度交易字第80號刑事卷宗（含偵查卷宗
      、警詢卷宗）核閱屬實，且為被告丙○○所不爭執。再被
      告丙○○前述過失駕車行為致原告受傷之過失傷害犯行，
      並經本院刑事庭判處有期徒刑3月，如易科罰金，以300元
      折算1 日一節，有上述刑事卷宗可稽，足認原告此部分之
      主張為真正。
（二）按汽車行駛時，駕駛人應注意車前狀況，並隨時採取必要
      之安全措施，道路交通安全規則第94 條第3項定有明文，
      被告丙○○領有普通自小客車駕駛執照，業據其於上開刑
      事案件中供承在卷，其駕車自應注意上開關於道路交通安
      全之規定。而依附於上開刑事卷宗之道路交通事故現場圖
      、道路交通事故調查報告表及現場照片所載，足知當時情
      況為：天候晴、夜間有照明、路面乾燥、無缺陷、無障礙
      物、視距良好，並無不能注意之情事，被告丙○○駕駛上
      揭自小客車行經上開肇事路段時，竟疏未注意車前狀況，
      並隨時採取必要之安全措施，致碾及騎乘腳踏車跌倒之原
      告，致原告受有上揭傷害，被告丙○○顯有過失洵屬無疑
      。再被告丙○○過失駕車行為與原告受傷之結果間，復有
      相當因果關係，亦足以認定。
（三）又按因故意或過失，不法侵害他人之權利者，負損害賠償
      責任。汽車、機車或其他非依軌道行駛之動力車輛，在使
      用中加損害於他人者，駕駛人應賠償因此所生之損害。不
      法侵害他人之身體或健康者，對於被害人因此喪失或減少
      勞動能力或增加生活上之需要時，應負損害賠償責任。不
      法侵害他人之身體、健康、名譽、自由、信用、隱私、貞
      操，或不法侵害其他人格法益而情節重大者，被害人雖非
      財產上之損害，亦得請求賠償相當之金額。民法第184 條
      第1項前段、第191條之2前段、第193條第1項、第195條第
      1 項分別定有明文。原告確因上開交通事故而受有損害，
      則原告請求被告丙○○應負過失侵權行為之損害賠償責任
      ，於法即無不合。茲就其請求之准否，分別審酌如下：
    (一)醫療費用部分：
      原告主張其因本件交通事故受傷，支出醫療費用42,873元
      ，固據提出門診及住院收據並統一發票等件為證，惟其收
      據及統一發票加總結果僅12,179元，該部分係原告實際支
      出，且為醫療所必要，自應准許，逾此部分，則屬無據，
      不應准許。
    (二)住院看護費用部分：
      原告主張住院期間35 日僱請看護，每日支出2,000元，計
      支出70,000元，固據提出訴外人曾秋萍出具之收據為證，
      惟查：原告於94 年8月27日因嚴重胸部挫傷合併鏈夾胸、
      氣血胸與心臟挫傷，入財團法人彰化基督教醫院（下稱彰
      基）加護病房治療，94 年9月12日轉入普通病房治療，94
      年9 月20日出院，在加護病房照顧期間，因有專責護士照
      顧，無需另外請人看護；在普通病房照顧期間即94 年9月
      12 日至94年9月20日，需人看護等情，有彰基94年12月13
      日94彰基病歷字第094120032號函及95年1月18日94彰基病
      歷字第095010068 號函在卷可稽，是原告需人看護之期間
      為94年9月12日至94年9月20日共9 日，要屬無疑。又原告
      所受傷勢嚴重，無法自由行動，生活起居全然須他人照顧
      ，看護者日夜隨侍照料，備極辛勞，是原告主張每日支出
      看護費用2,000 元，衡情論理，亦非過當，是原告得請求
      之住院看護費用為18,000元，應予准許，逾此部分，為無
      理由。
    (三)財物損失及出院在廠照護費部分：
      原告主張因本件交通事故損失腳踏車1 輛、衣物、零錢，
      共6,000 元，另出院後僱請看護工看護，至醫院回診亦由
      專人接送，支出100,000 元等語，被告丙○○否認之，而
      原告未能提出任何單據或證人證明之，此部分請求核屬無
      據，不應准許。
    (四)復健費、營養費及回泰國後續治療費部分：
      原告主張復健費、營養費須支出150,000 元；另回泰國後
      續治療費約須支出200,000 元等語，被告丙○○否認之，
      本院查：原告於本院刑事庭審理被告丙○○過失傷害案件
      中，於95年5月4日準備程序期日法官詢問身體狀況如何，
      其供稱：身體已經好了等語在卷，則原告日後是否須繼續
      回診及復健，有無支出營養費之必要，容有疑義。再彰基
      函覆稱：原告所需之復健費、醫藥費無法評估等語，亦有
      彰基94年12月13日94彰基病歷字第094120032 號函在卷可
      憑，而原告復未能提出任何證據證明復健費、營養費需支
      出150,000元，另回泰國後續治療費須支出200,000元，則
      原告該部分請求，要屬乏據，不應准許。
    (六)在台無法工作損失及喪失工作能力部分：
      原告主張其為化學工廠工人，與雇主簽訂之勞動契約尚有
      19個月工作期，每月工資以15,800元計算，計損失300,20
      0元，另已無粗重工作能力，被告應賠償300,000元等語，
      查：原告於出院後未來6 個月不宜從事粗重工作一節，有
      彰基95年1月18日94彰基病歷字第095010068號函在卷可憑
      ，堪認原告於住院期間即94年8月27日至94年9月20日及出
      院後6個月，共6月又25日須休養無法工作無訛。又原告主
      張以每月工資15,800元計算，亦據提出勞動契約為證，尚
      稱合理，故原告無法工作損失為107,914 元，其計算式為
      15,800×（6＋25÷30）＝107,914，小數點第二位以下四
      捨五入，逾此部分，為無理由，不應准許。
    (七)仲介費、回泰國旅費、派員護送回泰國旅費及家屬慰問金
      部分：
      原告主張泰方及臺灣仲介費用損失150,000 元，回泰國旅
      費支出30,000元，派員護送回泰國旅費支出30,000元，家
      屬慰問金支出20,000元等語，被告丙○○則辯稱：與伊無
      關。按損害賠償之債，以有損害之發生及有責任原因之事
      實，並二者之間，有相當因果關係為成立要件。故原告所
      主張損害賠償之債，如不合於此項成立要件者，即難謂有
      損害賠償請求權存在（最高法院48 年台上字第481號判例
      意旨參照）。原告前開主張就令非虛，然上開費用，並非
      因被告丙○○過失駕車行為所致，其二者間並無必然之關
      係，亦無相當因果關係存在，則原告此部分主張，洵屬無
      據。
    (八)精神慰撫金:
      原告因被告丙○○之過失駕車行為而受有前開傷害，精神
      上自感相當痛苦，是其請求非財產之損害賠償，依法有據
      。按慰藉金之賠償須以人格權遭遇侵害，使精神上受有痛
      苦為必要，其核給之標準固與財產上損害之計算不同，然
      非不可斟酌雙方身分資力與加害程度，及其他各種情形核
      定相當之數額（最高法院51 年台上字第223號判例參照）
      。又按非財產上損害之慰撫金數額，究竟若干為適當，應
      斟酌兩造身分、地位、經濟狀況、加害程度及其他各種情
      形，俾為審判之依據（最高法院86 年度台上字第511號、
      第3537號判決意旨參照）。本院審酌原告因本件交通事件
      所受傷勢嚴重，住院25日，另原告高中畢業，已婚育有 2
      子，分別為7歲、12歲，化學工廠工人，每月薪資 15,800
      元，名下有位於泰國之房子1 棟；被告丙○○高中肄業，
      以販售豬肉為業等事實，分據兩造於本院及本院95年度交
      易字第80號刑事案件中供明在卷，且為兩造所不爭執，本
      院認原告請求被告丙○○賠償精神上非財產損害 300,000
      元，尚屬允當。
    (五)基上，原告得請求被告丙○○賠償之金額為醫療費用12,1
      79 元，住院看護費用18,000元，無法工作損失107,914元
      ，精神慰撫金300,000元，計438,093元。
（四）按損害之發生或擴大，被害人與有過失者，法院得減輕賠
      償金額，或免除之，民法第217條第1項定有明文。此項規
      定之目的，在謀求加害人與被害人間之公平，故在裁判上
      法院得以職權減輕或免除之（最高法院85年台上字第1756
      號判例意旨參照）。查本件原告飲酒後血液酒精濃度達28
      3.6 MG/DL（換算呼氣酒精濃度為1.4MG/L），仍騎乘腳踏
      車，行經上開巷口，因不勝酒力，無法妥適控制車輛，不
      慎跌倒在地，致遭未注意車前狀況之被告丙○○駕駛自用
      小客車碾及因而受傷之事實，有員生醫院檢驗報告單及自
      肇事現場監視錄影器翻拍之照片數幀附於上開刑事卷宗可
      稽，是原告對本件交通事件之發生亦與有過失，殆屬無疑
      。經審酌原告及被告丙○○之過失程度及注意義務，認原
      告應負30%過失責任，被告丙○○應負70%過失責任。準此
      ，爰依法減輕被告丙○○應負擔賠償金額之30 %，經計算
      結果，被告丙○○應賠償原告之金額應減輕為306,665 元
      （小數點以下四捨五入）。
乙、被告戊○○部分：
（一）原告另主張肇事自用小客車係被告戊○○所有，被告戊○
      ○將自用車輛不合法轉為商業行為之用，而出租被告丙○
      ○使用，以致肇事，被告戊○○應與被告丙○○連帶負賠
      償責任等語，被告戊○○則以前開情詞置辯。
（二）按因故意或過失，不法侵害他人之權利者，負損害賠償責
      任。故意以背於善良風俗之方法，加損害於他人者亦同。
      違反保護他人之法律，致生損害於他人者，負賠償責任。
      但能證明其行為無過失者，不在此限，民法第184 條定有
      明文。而汽車係具高度危險性之交通工具，如未領有駕駛
      執照者，因其交通安全規則之認識與駕駛技術均未符標準
      ，駕駛汽車極可能發生事故，法律為保護交通安全，故規
      定未領有駕駛執照者不得駕駛汽車、汽車所有人亦不得僱
      用或聽任無駕駛執照者，駕駛其車輛，道路交通管理處罰
      條例第21條第1項第1款、第28條分別定有明文，上開規定
      自屬保護他人之法律。又按上訴人明知加害人張某未領有
      駕照，仍將該小客車交其駕駛，顯違道路交通管理處罰條
      例第21條第1項第1款、第28條之規定，亦即違反保護他人
      之法律，應推定其有過失（最高法院67年度台上字第2111
      號判例意旨可參），是當汽車所有人聽任他人駕駛其所有
      之汽車肇事時，如認其應負侵權行為損害賠償責任，依上
      開說明，須以駕駛者為未領有駕駛執照，且汽車所有人亦
      明知駕駛者未領有駕駛執照為要件。查：被告丙○○雖駕
      駛被告戊○○所有之自用小客車肇事，惟被告丙○○係領
      有駕駛執照之人，業據被告丙○○於前開刑事案件陳明在
      卷，並有證號查詢汽車駕駛人資料在卷可考，則被告戊○
      ○辯稱因被告丙○○領有駕照，始將汽車出租與被告丙○
      ○等語，要屬有據，應可採信。既被告丙○○領有駕駛執
      照，即可推定被告丙○○對交通安全規則之認識與駕駛技
      術均符合標準，而具有駕駛能力，故被告戊○○將其所有
      之汽車出租與具有駕駛能力之被告丙○○，尚難認其有何
      故意、過失或違反保護他人之法律處。
（三）再查：被告丙○○之所以肇事，係因未注意車前狀況，並
      隨時採取必要之安全措施，已如前述，故被告丙○○肇事
      原因係因其個人自身行為，亦與其所駕駛汽車之機件性能
      無關；而小客車租賃業車輛之行車執照應註記為租賃自用
      小客車，汽車運輸業管理規則第98條第1項固定有明文，
      然被告戊○○縱違反上開規定，將其所有非可供租賃使用
      之一般自用小客車出租與被告丙○○使用，惟此僅屬違反
      上開有關汽車管理之行政規定應課以行政罰而已，非屬違
      反保護他人之法律，自無侵權行為可言。此外，原告復未
      能提出證據證明被告戊○○有何故意、過失或違反保護他
      人法律之處，徒以被告戊○○係該出租汽車之所有人，且
      將自用車輛非法轉為出租使用，即應連帶負損害賠償責任
      云云，於法無據，不應准許。
五、從而，原告基於侵權行為之損害賠償請求權，請求被告丙○
    ○賠償，在306,665 元範圍內，核屬正當，應予准許，逾此
    部分之請求，則為無據，應予駁回。
六、本判決原告勝訴部分所命被告丙○○給付之金額並未逾500,
    000元，自應依民事訴訟法第389條第1項第5款之規定，依職
    權宣告假執行。
七、本件判決之基礎已臻明確，兩造其餘攻擊防禦方法，於判決
    結果不生影響，無庸一一論列，併此敘明。
據上論結，本件原告之訴，為一部有理由，一部無理由，依民事
訴訟法第79條、第389第1項第5款，判決如主文。
中    華    民    國    95    年    6     月    14    日
                  民事第一庭    法  官  游秀雯
以上正本係照原本作成。
如不服本判決，應於判決送達後20日內向本院提出上訴狀。
中    華    民    國    95    年    6     月    14    日
                                書記官  張西武


司法院資訊處製作；財團法人民間司法改革基金會備份。
